【裁判字號】    97,易,3890
【裁判日期】    971225
【裁判案由】    詐欺
【裁判全文】
臺灣臺中地方法院刑事判決  97年度易字第3890號
公  訴  人  臺灣臺中地方法院檢察署檢察官
被      告  戊○○
            庚○○原名鄧宏彬.
上列被告因詐欺案件，經檢察官提起公訴 (97年度偵字第15695
號）及移送併辦（97年度偵字第25938號），本院判決如下：
    主    文
戊○○共同犯詐欺取財罪，處有期徒刑陸月，如易科罰金，以新
臺幣壹仟元折算壹日。扣案之門號0000000000號行動
電話壹支（含ＳＩＭ卡壹張）、門號0000000000號行
動電話壹支（含ＳＩＭ卡壹張）、戊○○開設在臺灣土地銀行北
屯分行帳號000000000000號帳戶存摺壹本、臺灣土
地銀行存摺類取款憑條壹張及戊○○印章壹顆，均沒收。
庚○○共同犯詐欺取財罪，處有期徒刑伍月，如易科罰金，以新
臺幣壹仟元折算壹日。扣案之門號0000000000號行動
電話壹支（含ＳＩＭ卡壹張）、門號0000000000號行
動電話壹支（含ＳＩＭ卡壹張）、戊○○開設在臺灣土地銀行北
屯分行帳號000000000000號帳戶存摺壹本、臺灣土
地銀行存摺類取款憑條壹張及戊○○印章壹顆，均沒收。
    犯 罪 事 實
一、戊○○雖可預見如將個人存摺、金融卡、密碼、印章交付予
    姓名年籍不詳且不相識之成年人使用，該成年人有可能以所
    取得之存摺、金融卡、密碼、印章遂行財產上犯罪之目的，
    竟仍基於縱若取得其存摺、金融卡、密碼、印章之成年人，
    用以實施犯罪，供作被害人匯款之用，仍不違背其本意之幫
    助使用其帳戶者向他人詐欺取財之不確定故意，應允提供二
    本帳戶資料予年籍不詳之成年人使用，並於民國九十七年六
    月九日上午十時許，在臺中縣市某處，先將自己開設在臺中
    商業銀行北屯分行帳號000000000000號（起訴
    書誤為000000000000號）帳戶之存摺、金融卡
    、密碼、印章，交付予年籍不詳綽號「小毛」之成年人，再
    於九十七年六月十二日，在臺中縣市某處，將自己開設在臺
    灣土地銀行北屯分行所開立帳號000000000000
    號帳戶之存摺、金融卡、密碼、印章，交付予年籍不詳綽號
    「阿家」之成年人，而容許他人藉其上開二帳戶以遂行財產
    犯罪。而綽號「小毛」、「阿家」所屬詐欺集團成年成員（
    下稱該詐欺集團成年成員）乃共同基於意圖為自己不法所有
    之犯意聯絡，於九十七年五月五日先寄發中通知予丙○○
    ，復於九十七年六月九日前之同月間某日，撥打電話給丙○○，佯稱：丙○○中三獎，獎金為高級家具一組，如折換現
    金可得新臺幣（下同）八十七萬三千元，且已幫忙將該筆
    金投資香港賽馬，贏得彩金三千多萬元，但需先繳交稅金等
    費用始能領獎云云，並先匯款二萬三千元至丙○○之帳戶以
    資取信，丙○○因而不疑有詐，陷於錯誤，依對方指示，於
    九十七年六月九日，至高雄縣鳳山市農會（起訴書誤為國泰
    世華銀行前鎮分行），匯款八萬元至吳嘉雯（另由檢察官偵
    查起訴）開設在臺灣中小企業銀行岡山分行帳號00000
    000000號帳戶；該詐欺集團成年成員於取得戊○○上
    開臺中商業銀行北屯分行帳戶資料後，復指示丙○○匯款至
    戊○○上開臺中商業銀行北屯分行帳戶，丙○○仍不知被騙
    ，遂於同年月十日，前往國泰世華商業銀行前鎮分行，依指
    示匯款十七萬四千六百元至戊○○上開臺中商業銀行北屯分
    行帳戶內；詐欺集團成年成員於取得戊○○上開臺灣土地銀
    行北屯分行帳戶資料後，又指示丙○○匯款至戊○○上開臺
    灣土地銀行北屯分行帳戶，丙○○因尚未查覺有異，仍依對
    方指示，於同年月十二日，前往國泰世華商業銀行前鎮分行
    ，匯款四十九萬二千元至戊○○之上開臺灣土地銀行北屯分
    行帳戶內。
二、上開詐欺集團成年成員為提領向丙○○所詐得之款項，遂推
    由年籍不詳綽號「阿坤」之成年成員，另委託庚○○（原名
    鄧宏彬）取款。庚○○雖明知綽號「阿坤」之人收集金融帳
    戶使用，常與財產犯罪密切相關，且取得他人存摺之目的在
    於收取贓物及掩飾犯行，並逃避檢警查緝，且綽號「阿坤」
    之人為專為詐欺犯罪之詐欺集團成員，竟仍與該詐欺集團成
    年成員共同基於意圖為自己不法所有之犯意聯絡，於九十七
    年六月十日，在臺中市北屯區之大買家，以一千六百元之代
    價，接受綽號「阿坤」之人之委託，並於同日，持該詐欺集
    團成年成員所交付之戊○○上開臺中商業銀行北屯分行帳戶
    之存摺、印章，前往臺中市之臺中商業銀行某分行，臨櫃提
    領十萬元，復以該帳戶之金融卡，利用自動櫃員機，提領二
    萬零六元、三萬元、二萬四千元，合計十七萬四千零六元（
    起訴書誤為十六萬元），並將全部領款均交付予該詐欺集團
    成年成員。該詐欺集團成年成員為接續領出向丙○○詐騙之
    款項，於九十七年六月十二日，又以一千六百元之代價，再
    次委託庚○○代為領款。庚○○遂承前同一犯意聯絡，於同
    日（十二日）十五時許，持該詐欺集團綽號「阿家」之成年
    成員所交付之戊○○上開臺灣土地銀行北屯分行帳戶之存摺
    、印章，前往臺中縣豐原市○○路五０八號臺灣土地銀行豐
    原分行，欲臨櫃領款三十八萬元，因該銀行行員發覺有異，
    立即報警處理，經警當場查獲庚○○，並扣得該詐欺集團成
    年成員所有提供予庚○○供作聯絡使用之門號000000
    0000號行動電話一支（含ＳＩＭ卡一張）、戊○○上開
    臺灣土地銀行北屯分行帳號存摺一本、臺灣土地銀行存摺類
    取款憑條一張及戊○○之印章一顆。
三、庚○○為警查獲後，表示願意配合偵查，並旋即以門號00
    00000000號行動電話撥打門號000000000
    0號行動電話，與綽號「阿坤」之人聯絡，佯稱：已領得款
    項，請速來臺灣土地銀行豐原分行門口前取款云云，綽號「
    阿坤」之人所屬詐欺集團成年成員遂電告戊○○，委託戊○○依約前往取款，並由該詐欺集團成年成員交付該詐欺集團
    成年成員所有門號0000000000號行動電話一支（
    含ＳＩＭ卡一張）供戊○○聯絡之用。至此，戊○○已知曉
    綽號「小毛」、「阿家」之人先前收集其上開二帳戶資料，
    係作為詐欺取財時供被害人匯款之用，竟仍與綽號「小毛」
    、「阿家」之人所屬詐欺集團成年成員共同基於意圖為自己
    不法所有之犯意聯絡，應允前往取款，並偕同不知情之己○○（另由臺灣臺中地方法院檢察署檢察官為不起訴處分確定
    ），於同日十六時許，到達臺灣土地銀行豐原分行門口前，
    且以門號0000000000號之行動電話撥按門號00
    00000000號，發現是庚○○所持用之行動電話響起
    ，遂走向庚○○，欲拿取款項，在場埋伏之員警乃當場加以
    制伏，並扣得戊○○所持用之門號0000000000號
    行動電話一支（含ＳＩＭ卡一張）、戊○○所有供個人使用
    之門號0000000000號行動電話一支（含ＳＩＭ卡
    一張）。嗣經警聯絡丙○○，丙○○始知受騙。
四、案經臺中縣警察局豐原分局報告臺灣臺中地方法院檢察署檢
    察官偵查起訴及移送併辦。
    理    由
一、證據能力之說明：
    按被告以外之人於審判外之陳述，雖不符刑事訴訟法第一百
    五十九條之一至第一百五十九條之四之規定，而經當事人於
    審判程序同意作為證據，法院審酌該言詞陳述或書面陳述作
    成時之情況，認為適當者，亦得為證據。當事人、代理人或
    辯護人於法院調查證據時，知有第一百五十九條第一項不得
    為證據之情形，而未於言詞辯論終結前聲明異議者，視為有
    前項之同意。刑事訴訟法第一百五十九條之五定有明文。查
    被告戊○○、庚○○於本院準備程序時，對於本案偵查卷內
    之人證、書證，均同意有證據能力，得採為本案之證據，迄
    至本案言詞辯論終結前，對於卷內之人證、書證，亦未聲明
    異議，有本院準備程序筆錄及審判筆錄在卷可考。另經本院
    審酌卷內各該人員（含證人及共同被告）陳述時之情狀，均
    查無被違法取供或非出於自由意志之情形，相關書證亦查無
    違法取證或造假虛捏之情事，以之作為本案之證據，皆屬適
    當，依前揭規定，本判決以下所引用之人證、書證均得為本
    案之證據，合先敘明。
二、上揭犯罪事實欄二、三所載之犯罪事實，業據被告庚○○於
    警詢、偵查中自白不諱，復於本院審理時為認罪之陳述；訊
    據被告戊○○對於伊有於犯罪事實欄一所載時、地，先後
    將自己開設在臺中商業銀行北屯分行、臺灣土地銀行北屯分
    行之上開二帳戶之存摺、金融卡、密碼、印章交付予年籍不
    詳綽號「小毛」、「阿家」之成年人；證人即被害人丙○○（下稱證人丙○○）分別於九十七年六月十日，匯款十七
    萬四千六百元至其上開臺中商業銀行北屯分行帳戶內，另於
    同年月十二日，匯款四十九萬二千元至其上開臺灣土地銀行
    北屯分行帳戶內；綽號「阿家」、「小毛」或其同夥有交
    付扣案之門號0000000000號行動電話一支（含Ｓ
    ＩＭ卡一張）供伊聯絡使用，並於九十七年六月十二日十五
    時許，撥打電話委請伊前往臺灣土地銀行豐原分行找使用門
    號0000000000號行動電話之人領款，伊隨即偕同
    證人己○○依約前往，於同日十六時許，在上址臺灣土地銀
    行門口處，經以門號0000000000號行動電話撥按
    門號0000000000號行動電話，發覺是被告庚○○
    所持用之行動電話響起，即走向被告庚○○，當場為警制伏
    等事實，固於警詢、偵查中及本院審理時均坦承不諱，但矢
    口否認有何詐欺取財犯行，辯稱：伊是看報紙所登借款廣告
    ，而與自稱「宋小姐」之人聯絡，對方要求伊提供二本帳戶
    資料，始可借款，伊遂提供上開臺中商業銀行北屯分行、臺
    灣土地銀行北屯分行帳戶銀行帳戶資料予綽號「小毛」、「
    阿家」之人；之後，於九十七年六月十二日，「宋小姐」電
    稱已幫伊貸到三十八萬元之款項，要伊至臺灣土地銀行豐原
    分行找業務員拿錢（後改稱：查獲當天是融資公司之業務員
    到伊住處，要伊陪同至銀行領取貸款），伊才到銀行就被抓
    了，並不知上開二帳戶是供詐欺集團使用云云。經查：
（一）綽號「小毛」、「阿家」所屬詐欺集團成年成員共同基於
      意圖為自己不法所有之犯意聯絡，於九十七年五月五日先
      寄發中通知給證人丙○○，復於九十七年六月九日前之
      同月間某日，撥打電話給證人丙○○，佯稱：丙○○中三
      獎，獎金為高級家具一組，如折換現金可得八十七萬三千
      元，且已幫忙將該筆金投資香港賽馬，贏得彩金三千多
      萬元，但需先繳交稅金等費用始能領獎云云，並先匯款二
      萬三千元至丙○○之帳戶以資取信，證人丙○○因而不疑
      有詐，陷於錯誤，依對方指示，於九十七年六月九日，至
      高雄縣鳳山市農會，匯款八萬元至另案被告吳嘉雯在臺灣
      中小企業銀行岡山分行所開立帳號0000000000
      0號帳戶。又被告戊○○於九十七年六月九日上午十時許
      ，在臺中縣市某處，先將自己開設在臺中商業銀行北屯分
      行帳號000000000000號（起訴書誤為000
      000000000號）帳戶之存摺、金融卡、密碼、印
      章，交付予年籍不詳綽號「小毛」之成年人，該詐欺集團
      成年成員即又指示證人丙○○匯款，證人丙○○仍不知有
      詐，遂於同年月十日，前往國泰世華商業銀行前鎮分行，
      依指示匯款十七萬四千六百元至被告戊○○上開臺中商業
      銀行北屯分行帳戶內。之後，於九十七年六月十二日，被
      告戊○○在臺中縣市某處，又將自己開設在臺灣土地銀行
      北屯分行所開立帳號000000000000號帳戶之
      存摺、金融卡、密碼、印章，交付予年籍不詳綽號「阿家
      」之成年人，該詐欺集團成年成員乃再指示證人丙○○匯
      款，證人丙○○因未查覺被騙，遂於同年月十二日，前往
      國泰世華商業銀行前鎮分行，再依指示匯款四十九萬二千
      元至被告戊○○之上開臺灣土地銀行北屯分行帳戶內等事
      實，除有被告二人之上開自白外，復經證人丙○○於警詢
      及偵查中指訴綦詳，並有被告戊○○上開臺灣土地銀行北
      屯分行帳戶之帳戶基本資料查詢、存摺交易明細、高雄縣
      鳳山市農會匯款回條、國泰世華商業銀行匯出匯款回條、
      中通知暨信封，臺灣土地銀行北屯分行函附之被告戊○○上開臺灣土地銀行北屯分行帳戶之開戶基本資料暨往來
      交易明細表，臺中商業銀行北屯分行函附之被告戊○○上
      開臺中商業銀行北屯分行帳戶之開戶資料（含存款業務往
      來申請約定書、印鑑卡、雙證件正反面影本）、交易明細
      ，臺灣中小企業銀行岡山分行函附之吳嘉雯開立之帳號0
      0000000000號帳戶開戶資料（含雙證件影本、
      印鑑卡）、交易明細附卷可稽。據上，綽號「小毛」、「
      阿家」之人所屬詐欺集團成年成員利用被告戊○○所提供
      之上開臺中商業銀行北屯分行、臺灣土地銀行北屯分行帳
      戶，以遂行訛騙證人丙○○之目的，並成功詐得十七萬四
      千六百元、四十九萬二千元之事實，堪先認定。
（二）被告戊○○雖以前揭情詞置辯，並提出借款契約書欲佐其
      說，但查：
  １、存摺、金融卡、密碼及印章均為關係個人理財之重要工具
      ，一般人皆會妥善保管，而該等專有物品如落入不明人士
      手中，極易被利用為與財產有關之犯罪工具，此又係具備
      一般生活智識者皆能體察之常識；參以邇來犯罪人使用他
      人帳戶作為指示被害人匯款工具之犯罪類型層出不窮，並
      廣經媒體披載，凡對社會動態尚非全然不予關注者均能知
      曉。被告戊○○係二十八歲之成年人，高中畢業，並隨其
      父從事工程外事，可知被告戊○○具備一般生活智識，對
      於事理亦有正常之辨別能力，對於前述任意提供帳戶易成
      為詐欺集團匯款工具之社會常識，即難諉稱不知。
  ２、又目前詐欺集團蒐購或使用人頭帳戶做為出入帳戶，並以
      所取得之存摺、印章臨櫃領取或以金融卡提領犯罪所得，
      以逃避檢警之追緝，乃眾所周知之事實。且社會上一般人
      防詐之意識高漲，想要從事詐騙者必使出相當方法，始能
      有所得，犯罪者自不可能將費盡心力才詐得之金錢，存入
      自己無法確實掌控之帳戶內，否則將無法確保該帳戶名義
      人不會在受騙者匯入款項後，突然將該帳戶或金融卡掛失
      凍結或變更印鑑、密碼，致使犯罪者無法從該帳戶內領出
      犯罪所得，甚至由帳戶名義人將帳戶內之款項提領一空之
      情形發生。是以犯罪者欲以他人帳戶供作款項出入之帳戶
      ，當會先徵得帳戶所有人之同意，並確知金融卡密碼後，
      才予使用。在本案中，證人丙○○於九十七年六月十日，
      匯款十七萬四千六百元至被告戊○○之上開臺中商業銀行
      北屯分行帳戶內，該詐欺集團成年成員隨即於同日以臨櫃
      方式領取十萬元，復以金融卡提領之方式，取得二萬零六
      元、三萬元、二萬四千元；證人丙○○另於同年月十二日
      匯款四十九萬二千元至被告戊○○之上開臺灣土地銀行北
      屯分行帳戶內，該詐欺集團成年成員又立即通知被告庚○○，欲以臨櫃提領方式，領取三十八萬元等情，業據被告
      庚○○供述明確，核與證人丙○○之指訴相符，並有被告
      戊○○上開二帳戶交易明細資料附卷可稽，及扣案之臺灣
      土地銀行存摺類取款憑條足資佐憑。可知該詐欺集團成年
      成員詐騙證人丙○○之金額頗鉅，被告戊○○又未能就該
      詐欺集團成年成員何以膽敢放心使用被告戊○○上開二帳
      戶一節，為任何合理之說明，衡諸前述事理常情，堪認該
      詐欺集團成年成員向證人丙○○行騙之際，對於被告戊○○上開臺中商業銀行北屯分行帳戶、臺灣土地銀行北屯分
      行帳戶均不會遭被告戊○○終止或掛失止付，應有十足之
      把握。
  ３、再者，依當今社會之金融借貸慣例，並未要求借款人必須
      提供金融帳戶之存摺、金融卡、密碼及印章以供方便取息
      之用，貸與人如欲使其出借之款項獲得實質擔保，多會要
      求借款人提供變現性及流通性較高之物品，如本票、支票
      等有價證券，以便於日後借款人未能依約還款時，得逕就
      該擔保物行使權利並取得交易對價，從而確保借款債權之
      實現。而借款人所有之金融機構帳戶並不具備一般流通性
      ，貸與人亦無從憑藉其所持有之帳戶資料透過法院向借款
      人主張權利，除非該貸與人本欲直接利用該帳戶從事存提
      款項之交易，而對之享有使用利益，否則對於貸與人即無
      任何價值可言，更遑論用以擔保借款債權之實現。準此，
      被告戊○○辯稱：伊為辦理借款，而將自己開設在臺中商
      業銀行北屯分行、臺灣土地銀行北屯分行之上開二帳戶資
      料交予年籍不詳綽號「小毛」、「阿家」之人等語，縱若
      屬實，仍不影響被告戊○○對於將自己之上開二帳戶資料
      交予本不相識，亦不知真實姓名、聯絡方式之綽號「小毛
      」、「阿家」之人後，取得上開帳戶者有可能以所取得之
      存摺、金融卡、密碼、印章遂行財產上犯罪之使用一節，
      係有預見之可能性。是以被告戊○○雖提出卷附之借款契
      約書，欲證明係因申辦借款而提供帳戶之事實，仍不能據
      此而為有利於被告戊○○之認定。
  ４、另按今日一般人至郵局或銀行開設帳戶並非難事，如非供
      犯罪之非法使用，衡情，自無置自己名義帳戶不用，而取
      得他人帳戶使用之必要。且金融存款帳戶事關存戶個人財
      產權益之保障，具高度專有性，除非本人或與本人親密關
      係者，難認有何理由可自由流通使用該存摺，一般人皆有
      妥為保管防阻他人任意使用之認識，縱因特殊情況偶有交
      付他人使用之需，亦必然深入瞭解用途後再行提供以使用
      ，方符常情。而該等專有物品如落入不明人士手中，極易
      被利用為與財產有關之犯罪工具，被告戊○○對此亦有所
      認識，已詳如前述，竟仍將自己上開臺中商業銀行北屯分
      行、臺灣土地銀行北屯分行帳戶之存摺、金融卡、密碼及
      印章提供予年籍不詳綽號「小毛」、「阿家」之成年人，
      容任他人使用，則其主觀上顯具有縱使年籍不詳綽號「小
      毛」、「阿家」之成年人於取得上開二帳戶之存摺、金融
      卡、密碼及印章後，持以作為詐欺取財供被害人匯款使用
      ，亦不違背其本意之不確定故意至明。
  ５、再就被告戊○○於九十七年六月十二日十六時許，抵達臺
      灣土地銀行豐原分行欲領取款項一節，被告戊○○雖辯稱
      ：是接獲通知前往領取核貸之款項云云，但就接獲領款通
      知之經過，於警詢及偵查中係辯稱：是宋小姐打電話給伊
      ，要伊找業務員領取借款云云，之後，於本院準備程序時
      卻改稱：被查獲當天伊會去銀行，是融資公司的業務員到
      伊家樓下，要伊陪同去銀行，證人己○○也有看到那個業
      務員，那個業務員叫伊去銀行的提款機旁邊等，有另一個
      業務員已經在那邊等。扣案之門號0000000000
      號行動電話是九十七年六月十二日十五時許，由到伊家敲
      門的那個男性業務員到銀行時才交給伊的，並且叫伊直接
      按回撥與對方聯絡，也是那個男性業務員按回撥的，那個
      男性業務員就拿給伊聽，伊就聽到對方有回一聲喂，並且
      看到提款機旁邊的被告庚○○有將手機拿起來接聽的動作
      ，伊就確認是要跟被告庚○○聯絡，伊就將電話掛掉，因
      為來伊家的男性業務員說業務員是女的，所以伊才會到提
      款機那邊時去找那個女的說伊要領錢，伊跟那個女的說話
      時，證人己○○就在伊旁邊云云，並聲請傳喚證人己○○
      到庭為證。然訊之證人己○○則到庭結證稱：「（問：當
      天你去被告戊○○家一直到銀行被抓這段時間，有無人去
      找被告戊○○？）沒有，我一直跟被告戊○○在一起。我
      下午快三點到被告戊○○的家，我在被告戊○○家待了不
      到一個小時，我們就搭計程車出去，計程車搭了約十幾分
      ，從我到被告戊○○家到被抓，前後不到二個小時。」、
      「本來在被告戊○○家裡聊天，被告戊○○說要出去一下
      ，但沒有說要做什麼，我就跟著被告戊○○一起去．．
      ．我們就到土地銀行．．．那時候銀行門已經關起來，我
      們經過銀行大門，走到快過土地銀行轉角一點點，後來停
      著，就看到被告庚○○跟丁○○，我走在被告戊○○的後
      面，所以不知道被告戊○○有無跟被告庚○○及丁○○說
      話．．．」、「（問：當天你跟在被告戊○○後面，你有
      聽到被告戊○○問被告庚○○、丁○○是否是業務員？）
      沒有，我距離被告戊○○約四、五步的距離，我才往前靠
      近被告二人、丁○○，就馬上被抓。」、「（問：有人送
      手機給被告陳，你是否知道？）不知道。」等語（本院卷
      第一五三、一五四頁），所證顯與被告戊○○於本院準備
      程序時之辯詞，迥然不同。而被告戊○○在聽聞證人己○○之上開證言後，又旋即改稱：扣案之門號000000
      0000號行動電話是證人己○○還沒來找伊時，由詐欺
      集團的人拿給伊的云云（本院卷第一五四頁），更足顯被
      告戊○○此部分之辯解不僅前後不一，且隨事證之逐一顯
      現，而為不同之說詞，所辯無非飾卸之詞，難以採信。參
      以被告戊○○與被告庚○○本不相識，被告戊○○係於抵
      達臺灣土地銀行豐原分行前，以詐欺集團成年成員所交付
      之門號0000000000號門號撥按被告庚○○所持
      用之門號0000000000號，來確認欲交涉之對象
      ，情形顯與一般正常借貸之領取款項手續有別，甚為神祕
      特異；而被告戊○○在與陪同被告庚○○等候之臺中縣警
      察局豐原分局偵查佐即證人丁○○碰面時，係兩手插腰，
      並跟證人丁○○稱：現在是什麼情形等語，並沒有問證人
      丁○○或被告庚○○是否是業務員等情，又據證人丁○○
      到庭結證明確（本院卷第一五二頁），則被告戊○○之反
      應確與一般正常申貸者前來領取款項時之舉措不同，益臻
      明確。據上，被告戊○○以其為警查獲時，是依通知前往
      臺灣土地銀行豐原分行領取借款云云置辯，並非事實，委
      無足取。而依前述，被告戊○○對於提供自己開設在臺中
      商業銀行北屯分行、臺灣土地銀行北屯分行之二帳戶資料
      予不相識之人，既能預見取得該等帳戶資料者有可能用以
      遂行財產上之犯罪，於九十七年六月十二日十五時許，接
      獲領款之通知時，又被告知要以如上所述神祕特異之方式
      聯繫，加上被告戊○○遇見證人丁○○時之反應異於一般
      申貸者，綜上種種，堪認被告戊○○對於所要領取之款項
      係取得其上開二帳戶資料者違法之所得一節，即難諉稱不
      知。被告戊○○明知如此，猶應允前往臺灣土地銀行豐原
      分行代為取款，自已參與該詐欺集團成年成員詐騙證人丙○○之取財行為，亦屬灼然。
  ６、綜上所述，被告戊○○之各項辯解，均無足取。
（三）而警方係因臺灣土地銀行豐原分行行員報案，故於九十七
      年六月十二日十五時許，先在該銀行查獲被告庚○○，再
      經被告庚○○之配合聯絡，而引出被告戊○○，進而加以
      制伏等情，除據被告二人供明在卷，復經證人丁○○、臺
      中縣警察局豐原分局豐原派出所警員即證人乙○○到庭結
      證明確。此外，尚有臺中縣警察局豐原分局搜索扣押筆錄
      暨扣押物品目錄表、門號0000000000號、00
      00000000號雙向通聯紀錄附卷可稽，及扣案之門
      號0000000000號行動電話一支（含ＳＩＭ卡一
      張）、門號0000000000號行動電話一支（含Ｓ
      ＩＭ卡一張）、被告戊○○上開臺灣土地銀行北屯分行帳
      號存摺一本、臺灣土地銀行存摺類取款憑條一張及被告戊○○之印章一顆可資佐憑。
（四）據上，足徵被告庚○○之自白，確與事實相符，堪予採信
      。被告戊○○之辯解，則無足取。從而，本件事證明確，
      被告二人分別違犯上開犯行，均洵堪認定。
三、查年籍不詳綽號「小毛」、「阿家」、「阿坤」之成年人所
    屬詐欺集團成年成員共同基於意圖為自己不法所有之犯意聯
    絡，於九十七年六月間，寄發中通知，並撥打電話訛騙證
    人丙○○，致使證人丙○○陷於錯誤，依對方指示匯款，該
    詐欺集團成年成員並於取得被告戊○○之上開臺中商業銀行
    北屯分行、臺灣土地銀行北屯分行帳戶之存摺、金融卡、密
    碼、印章後，指示證人丙○○分別匯款十七萬四千六百元、
    四十九萬二千元至被告戊○○上開二帳戶，是核該詐欺集團
    成年成員所為，係犯刑法第三百三十九條第一項之詐欺取財
    罪。而按刑法上所謂幫助他人犯罪，係指就他人之犯罪加以
    助力，使其易於實施之積極的或消極的行為而言。如在正犯
    實施前，曾有幫助行為，其後復參與犯罪構成要件之行為者
    ，即已加入犯罪之實施，其前之低度行為應為後之高度行為
    所吸收，仍成立共同正犯，不得以從犯論。最高法院二十四
    年上字第三二七九號判例可資參照。在本案中，被告戊○○
    原本雖僅係單純提供其所有之上開臺中商業銀行北屯分行、
    臺灣土地銀行北屯分行帳戶之存摺、金融卡、密碼及印章，
    並未參與訛騙證人丙○○之詐欺取財構成要件行為，主觀上
    僅係基於幫助該犯罪者之意思，但於九十七年六月十一日十
    五時許，接獲該詐欺集團成年成員之電話，要求其前往臺灣
    土地銀行豐原分行領款時，竟應允之，並隨即前往臺灣土地
    銀行豐原分行，向證人丁○○洽詢領款事宜，所為自已該當
    詐欺取財罪中「取財」之構成要件。是核被告戊○○、庚○○所為，均係犯刑法第三百三十九條第一項之詐欺取財罪。
    又按共同正犯之意思聯絡，原不以數人間直接發生者為限，
    即有間接之聯絡者，亦包括在內。如甲分別邀約乙、丙犯罪
    ，雖乙、丙間彼此並無直接之聯絡，亦無礙於其為共同正犯
    之成立（最高法院七十七年台上字第二一三五號判例可資參
    照）。基此，被告二人雖不相識，但因被告二人分別與該詐
    欺集團成年成員間有犯意聯絡及行為分擔，依上開判例要旨
    ，被告二人與該詐欺集團成年成員間就上開犯行，皆為共同
    正犯。另該詐欺集團成年成員訛騙證人丙○○匯款，係以證
    人丙○○中要如何領之同一事由，多次要求證人丙○○
    匯款，並委由被告庚○○於九十七年六月十日、十二日分次
    領取證人丙○○匯入之款項，均僅在達成一個取財之目的，
    被告庚○○二次領款之行為，僅可視為一個詐欺取財行為之
    接續動作，應只成立一詐欺取財罪。公訴人認被告庚○○二
    次提款行為，應分論併罰，容有未洽。再按刑法第六十二條
    所謂未發覺之罪，凡有搜查權之官吏，不知有犯罪之事實，
    或雖知有犯罪事實，而不知犯罪人為何人者，均屬之。再按
    裁判上之一罪其一部分犯罪既已因案被發覺，雖在檢察官或
    司法警察官訊問中，被告陳述其未發覺之部分犯罪行為，並
    不符合刑法第六十二條之規定，不應認有自首之效力（最高
    法院九十五年度台上字第一七八五號裁判可參）。依前所述
    ，被告庚○○先後二次之領款行為，係接續犯，為單純一罪
    ，故其於九十七年六月十二日之領款行為已遭警查獲後，雖
    自行供出前二日（即同年月十日）亦有代為領款之事實，揆
    諸前揭說明，不應認有自首之效力。至於公訴人雖謂被告戊○○於九十七年六月十二日至臺灣土地銀行豐原分行前，有
    趨前詢問被告庚○○：「阿彬，你錢領了沒」等語，並以被
    告庚○○於偵查中之供述，資為論據，惟被告二人於本院審
    理時均否認有此事實，被告戊○○辯稱：並未說過上開言詞
    等語，被告庚○○則辯稱：伊不認識被告戊○○，故沒有注
    意被告戊○○過來時有沒有說話等語。另經訊之證人丁○○
    、己○○亦均到庭結證稱：伊沒有聽到被告戊○○這麼說等
    語（本院卷第一五二頁、第一五三頁背面），公訴人又未能
    提出其他確切之證據證明之，自難徒憑被告庚○○嗣後翻異
    之偵查中供述，即遽認此部分之事實，附此明。爰審酌被
    告二人前均無任何犯罪紀錄，素行良好，有臺灣高等法院被
    告前案紀錄表在卷可按，被告戊○○任意交付自己帳戶之存
    摺、金融卡、密碼、印章予姓名年籍不詳之人使用，被告庚○○為貪圖每回一千六百元之報酬，即代詐欺集團領款，犯
    罪之動機、目的雖然單純，但罔顧此舉可能淪為他人犯罪之
    工具，助長財產犯罪者遂行詐欺取財之目的，同時使犯罪者
    得以隱匿真實身分，增加查緝罪犯之困難，助長犯罪氣焰，
    危害社會治安，所為可議，被告戊○○交付之帳戶資料數量
    為二個，被害人只有證人丙○○一人，但致生證人丙○○之
    損害合計六十六萬六千六百元，被告庚○○成功代為領出之
    款項為十七萬四千零六元，所生損害頗鉅；再考之被告二人
    之智識、生活情狀，暨被告庚○○犯後能坦白承認，又協助
    追查，被告戊○○則始終否認犯行，被告二人均未能賠償證
    人丙○○任何損失等一切情狀，分別量處如主文第一項、第
    二項所示之刑，並均諭知易科罰金之折算標準，以示懲儆。
    扣案之門號0000000000號行動電話一支（含Ｓ
    ＩＭ卡一張）、門號0000000000號行動電話一支
    （含ＳＩＭ卡一張）及臺灣土地銀行存摺類取款憑條一張，
    均係該詐欺集團成年成員所有，並供違犯上開詐欺取財犯行
    所用之物；被告戊○○開設在臺灣土地銀行北屯分行帳號
    000000000000號帳戶存摺一本及戊○○印章一
    顆，均係被告戊○○所有，並供違犯上開詐欺取財犯行所用
    之物，均應依刑法第三十八條第一項第二款規定，在被告二
    人所宣告刑項下，分別諭知沒收。至於扣案之門號0000
    000000號行動電話一支（含ＳＩＭ卡一張）雖係被告
    戊○○所有，但無證據證明係供被告二人或該詐欺集團成年
    成員違犯上開詐欺取財犯行所用或預備使用之物，亦不屬違
    禁物，爰不予宣告沒收。公訴人請求就該支行動電話，併予
    宣告沒收，容有未洽。
據上論斷，應依刑事訴訟法第二百九十九條第一項前段，刑法第
二十八條、第三百三十九條第一項、第四十一條第一項前段、第
三十八條第一項第二款，刑法施行法第一條之一，判決如主文。
本案經檢察官甲○○到庭執行職務
中    華    民    國    97    年    12    月    25    日
            刑事第十一庭  審判長法  官  王世華
                                法  官  林慶郎
                                法  官  莊嘉蕙
以上正本證明與原本無異。
如不服本判決應於收受送達後十日內向本院提出上訴書狀，並應
敘述具體理由；其未敘述上訴理由者，應於上訴期間屆滿後二十
日內向本院補提理由書（均須按他造當事人之人數附繕本）「切
勿逕送上級法院」。
                                書記官  魏愛玲
中    華    民    國    97    年    12    月    25    日
附錄論罪科刑法條
中華民國刑法第339條第1項
意圖為自己或第三人不法之所有，以詐術使人將本人或第三人之
物交付者，處5年以下有期徒刑、拘役或科或併科1千元以下罰金
。


司法院資訊處製作；財團法人民間司法改革基金會備份。
